【裁判字號】    97,交訴,273
【裁判日期】    971209
【裁判案由】    肇事逃逸罪
【裁判全文】
臺灣臺中地方法院刑事判決              97年度交訴字第273號
公  訴  人  臺灣臺中地方法院檢察署檢察官
被      告  丙○○
                    國民
選任辯護人  涂芳田律師
上列被告因肇事逃逸罪案件，經檢察官提起公訴（97年度偵字第
20574號），本院判決如下：
    主    文
丙○○駕駛動力交通工具肇事，致人受傷而逃逸，累犯，處有期
徒刑柒月。
    犯罪事實
一、丙○○(一)前於民國91年間，因竊盜案件，經本院判處有期徒
    刑9 月確定；(二)又於92年間，因竊盜案件，經臺灣雲林地方
    法院判處有期徒刑6 月確定；(三)再於93年間，因竊盜案件，
    經本院判處有期徒刑6 月確定；(四)復於同年間，因偽造文書
    案件，經臺灣雲林地方法院判處有期徒刑4 月；(五)另於94年
    間，因竊盜案件，經臺灣臺南地方法院判處有期徒刑1 年；
    嗣依檢察官之聲請，就前揭(一)至(四)部分，定應執行刑為有期
    徒刑1年10月確定，再與(五)部分入監接續執行後，於95年6月
    22日縮短刑期假釋出監，至96年7月8日假釋期滿未經撤銷，
    以已執行論。詎仍不知警惕，於97年6月15日上午9時許，駕
    駛其弟許逸欣所有之車牌號碼NQ- 2172號自小客車，搭載乙
    ○○，自臺中縣豐原市○○街88號對面、101 巷旁之嘟嘟房
    停車場駛出，欲左轉府前街，往博愛街方向行駛時，本應注
    意汽車行駛時，應注意車前狀況及轉彎車應讓直行車先行，
    且依當時天候雨、日間自然光線、路面濕潤、無缺陷、無障
    礙物，視距良好等客觀情形，並無不能注意之特別情事，竟
    疏未注意停車場之出口，適有由甲○○所騎乘之車牌號碼YC
    U- 352號重型機車直行府前街而行經該處，即貿然駛出停車
    場，致碰撞甲○○所騎乘機車之右側車身，甲○○因而人車
    倒地，受有左膝挫傷、右下肢瘀腫之傷害（過失傷害部分未
    經告訴）。丙○○於肇事後隨即煞車停下，明知已因駕車發
    生碰撞而肇事，有致人受傷之情形，竟未下車查看，對甲○
    ○採取救護或其他必要措施，而基於肇事逃逸之故意，迅即
    駕車左轉府前街，往博愛街方向逃逸，嗣經員警據報後，依
    據甲○○所提供之車牌號碼，並調閱路口監視器畫面，而循
    線查知上情。
二、案經臺中縣警察局豐原分局報告臺灣臺中地方法院檢察署檢
    察官偵查起訴。
    理    由
壹、證據能力：按被告以外之人（包括證人、鑑定人、告訴人、
    被害人及共同被告等）於審判外之陳述雖不符刑事訴訟法第
    159條之1至之4等4條之規定，而經當事人於審判程序同意作
    為證據，法院審酌該言詞陳述或書面陳述作成時之情況，認
    為適當者，亦得為證據；當事人、代理人或辯護人於法院調
    查證據時，知有刑事訴訟法第159條第1項不得為證據之情形
    ，而未於言詞辯論終結前聲明異議者，視為有前項之同意，
    同法第159條之5定有明文。立法意旨在於傳聞證據未經當事
    人之反對詰問予以核實，原則上先予排除。惟若當事人已放
    棄反對詰問權，於審判程序中表明同意該等傳聞證據可作為
    證據；或於言詞辯論終結前未聲明異議，基於尊重當事人對
    傳聞證據之處分權，及證據資料愈豐富，愈有助於真實發見
    之理念，且強化言詞辯論主義，使訴訟程序得以順暢進行，
    上開傳聞證據亦均具有證據能力。本件證人甲○○於警詢、
    偵查中所為之陳述，對被告而言，其性質雖均屬傳聞證據，
    惟查無符合同法第159條之1至之4等前4條之情形，其所為之
    上開詢問筆錄內容，業經本院審理時予以提示並告以要旨，
    且各經檢察官、選任辯護人及被告表示意見，當事人或辯護
    人已知上述筆錄乃傳聞證據，且均未於言詞辯論終結前對該
    筆錄內容聲明異議，依上開規定，是其於偵查中之陳述已擬
    制同意其有證據能力，本院審酌上開筆錄作成時，較無人情
    施壓或干擾，亦無不當取供之情形，認為以之作為本案之證
    據亦屬適當，是證人甲○○於警詢及偵查中之陳述自具有證
    據能力。
貳、認定犯罪事實所憑證據及論罪科刑：
一、訊據被告丙○○對於上揭犯罪事實均坦承不諱，並經證人即
    被害人李宜貞於警詢、偵查及本院審理時證述車禍發生經過
    ，及被告於肇事後隨即駕車逃逸等情綦詳，且與本院勘驗卷
    附路口監視錄影器翻拍光碟之結果相符，復有豐安醫院診斷
    證明書、道路交通事故現場圖、道路交通事故調查報告表(一)
    、(二)各1 份、路口監視器畫面翻拍照片、被害人甲○○傷勢
    暨被告所駕駛之自小客車、被害人甲○○所騎乘之機車車損
    照8 張附卷可稽。從而，被告駕車肇事致人受傷而逃逸之犯
    行，事證明確，堪以認定，應予依法論科。
二、按刑法第185條之4之肇事逃逸罪，以處罰肇事後逃逸之駕駛
    人為目的，俾促使駕駛人於肇事後能對被害人即時救護，以
    減少死傷，是該罪之成立只以行為人有駕駛動力交通工具肇
    事，致人死傷而逃逸之事實為已足，至行為人對肇事有否過
    失，則非所問（最高法院92年度臺上字第6541號、94年度臺
    上字第2796、3380、3767號判決參照）。是以交通事故一旦
    發生，且發生人員傷亡之情況，不論撞人或被撞，甚或因其
    他事故而造成死傷，只要是在駕駛動力交通工具過程內所發
    生之傷害範圍，參與交通事故之駕駛人，即應負有救助之義
    務，任何駕駛人均不能逕自以被害人無明顯外傷等類之粗淺
    觀察，即離開車禍現場任由潛在之傷害擴大，此為刑法第18
    5條之4立法原因之一。本案被告於肇事後，被害人甲○○人
    車倒地受傷之情形下，即駕車離去，未對被害人甲○○採取
    任何救護或其他必要措施，顯與刑法第185條之4所欲規範之
    目的相符，故核被告所為，係犯刑法第185條之4駕駛動力交
    通工具肇事，致人受傷而逃逸罪。被告(一)前於91年間，因竊
    盜案件，經本院判處有期徒刑9 月確定；(二)又於92年間，因
    竊盜案件，經臺灣雲林地方法院判處有期徒刑6月確定；(三)
    再於93年間，因竊盜案件，經本院判處有期徒刑6 月確定；
    (四)復於同年間，因偽造文書案件，經臺灣雲林地方法院判處
    有期徒刑4 月；(五)另於94年間，因竊盜案件，經臺灣臺南地
    方法院判處有期徒刑1 年；嗣依檢察官之聲請，就前揭(一)至
    (四)部分，定應執行刑為有期徒刑1 年10月確定，再與(五)部分
    入監接續執行後，於95年6 月22日縮短刑期假釋出監，至96
    年7月8日假釋期滿未經撤銷，以已執行論等情，有臺灣臺中
    地方法院檢察署刑案資料查註紀錄表及臺灣高等法院被告前
    案紀錄表各1份可按，茲於5年以內，再故意犯本件有期徒刑
    以上之罪，應依刑法第47條第1 項之規定，論以累犯，並加
    重其刑。爰審酌被告肇事致被害人甲○○受傷後，竟未下車
    協助就醫或報警處理，棄已受傷之被害人甲○○於不顧，駕
    車逃逸，行為殊不足取，且犯罪後於警詢、偵查，以至本院
    準備程序時，皆否認犯行，待本院勘驗路口監視器畫面翻拍
    光碟後，見無可抵賴，始坦承犯行，惟念被害人李宜貞受傷
    之程度並非嚴重，被告又於本院審理時與被害人李宜貞達成
    和解，並賠償損害（此有和解書及郵政跨行匯款申請書各 1
    份附卷可稽），應有認錯悔過之意等一切情狀，量處如主文
    所示之刑，以示懲儆。末按，刑法第59條之酌量減輕其刑，
    必須犯罪另有特殊之原因與環境，在客觀上足以引起一般同
    情，認為即予宣告法定低度刑期，猶嫌過重者，始有其適用
    （最高法院84年度臺上字第4019號判決意旨參照）。本件被
    告肇事逃逸之情節，並無有特殊之原因與環境等在客觀上足
    以引起一般同情之情形存在，雖被害人甲○○所受傷勢輕微
    、被告事後已與被害人甲○○和解，並賠償其損害，然此僅
    為刑法第57條於法定刑內從輕科刑之標準，並非同法第59
    條酌減其刑之根據，且業經本院於量刑時予以考量，是本院
    認本件被告並無適用刑法第59條之規定予以減輕其刑之餘地
    ，附此敘明。
據上論斷，應依刑事訴訟法第299條第1項前段，刑法第185條之4
，第47條第1項，判決如主文。
本案經檢察官丁○○到庭執行職務。
中    華    民    國    97    年    12    月    9     日
                  刑事第四庭  審判長  法  官  唐光義
                                      法  官  簡芳潔
                                      法  官  郭妙俐
以上正本證明與原本無異。
如不服本判決應於收受判決後10日內向本院提出上訴書狀，並應
敘述具體理由；其未敘述上訴理由者，應於上訴期間屆滿後20日
內向本院補提理由書（均須按他造當事人之人數附繕本）「切勿
逕送上級法院」。
                                      書記官  廖鳳美
中    華    民    國    97    年    12    月    9     日
附錄論罪科刑法條
刑法第185條之4
駕駛動力交通工具肇事，致人死傷而逃逸者，處6月以上5年以下
有期徒刑。


司法院資訊處製作；財團法人民間司法改革基金會備份。
